【裁判字號】    90,毒抗,306
【裁判日期】    900430
【裁判案由】    毒品危害防制條例
【裁判全文】
臺灣高等法院刑事裁定                              九十年度毒抗字第三六號
    抗  告  人
    即  被  告  甲○○
右抗告人因違反毒品危害防制條例案件，不服臺灣宜蘭地方法院九十年度毒聲更字第
一號，中華民國九十年三月十九日第一審判決（八十九年度聲戒自第一四一號，臺灣
宜蘭地方法院八十九年度毒聲字第九二四號)，提起抗告，本院裁定如左：
右被告因案件，本院裁定如左：
    主  文
抗告駁回。
    理  由
一、聲請意旨略以：被告甲○○前因施用毒品案件，經臺灣宜蘭地方法院裁定送強制
    戒治，期滿後據臺灣宜蘭地方法院檢察署檢察官起訴，由臺灣宜蘭地方法院於八
    十八年十月二十五日以八十八年度羅簡字第一五八號判處有期徒刑六月確定，有
    臺灣宜蘭地方法院檢察署刑案資料查註紀錄表一份附卷可稽。詎被告仍不知悔改
    ，復於八十九年八月十日十四時十分為警採尿送驗時起，往前回溯九十六小時內
    之某時，在不詳處所施用第二級毒品甲基安非他命（下稱安非他命）一次，嗣於
    同年八月十日十四時十分許，為警依毒品危害防制條例第二十五條之規定傳喚被
    告到場接受定期檢驗時查獲。並依被告為警採集之尿液經送慈濟醫學院濫用藥物
    檢驗中心檢驗，而呈安非他命陽性反應之檢驗總表一紙為佐，認定被告確係三犯
    毒品危害防制條例第十條之罪，應裁定令入戒治處所施以強制戒治等語。
二、訊之被告矢口否認有何施用安非他命之犯行，辯稱：其未於採尿送驗前四日內施
    用安非他命，因當日警局內警員正忙碌於其他毒品案件，故其未當場親眼見聞承
    辦警員將其排放之尿液封裝入瓶即先行離去，或因承辦警員事後疏忽而將其按捺
    之指印彌封於其他施用毒品之受檢對象上，導致其尿液檢驗結果呈安非他命反應
    等語。然查：
（一）查安非他命經口服投與後，約百分之七十於二十四小時內自尿液中排出，約百
      分之九十於九十六小時內自尿中排出，甲基安非他命之檢出與其投與方式、投
      與量、個人體質、採尿時間與檢驗儀器精密度等諸多因素有關，最長可能不會
      超過四日等情，業經行政院衛生署藥物食品檢驗局八十一年二月八日（八一）
      藥檢壹字第一一五六號函示明確。
（二）次查，目前常用之毒品篩檢方式包括酵素免疫分析法，薄層色層分析法及放射
      免疫分析法，在文獻上，雖亦有藥品或食物因交叉反應而在尿液測試中產生偽
      陽性反應，因此篩檢結果必須進一步確認，而目前最常使用之確認方式則係「
      氣相層析質譜儀分析法」，在良好操作條件下，以此法作藥物及其代謝產物之
      定性及定量分析，幾無偽陽性反應產生，已經行政院國軍退除役官兵輔導委員
      會臺北榮民總醫院八十三年四月七日（八五）北總內字第○三○五九號函文證
      實。
（三）本件被告經警通知於八十九年八月十日十四時前往採尿檢驗時，並無如被告所
      辯尚有其他涉嫌施用毒品罪之犯罪嫌疑人在場接受採尿程序，此見卷附宜蘭縣
      警察局羅東分局嫌疑犯尿液姓名、編號對照表二份甚明，且經證人即承辦警員
      吳耀民於另案調查中到庭結證稱：當天除被告外，僅有其他刑案之嫌疑人二、
      三人，其係負責調驗被告尿液，並無其他人同時在場接受採尿程序。捺印封瓶
      之之程序亦係在被告親眼見聞下實施（見卷附影印存參之臺灣桃園地方法院八
      十九年易字第四七九號卷九十年二月十四日訊問筆錄）等語綦詳，顯見被告空
      言指稱整體採尿程序未依法進行，應有疏失之虞等語，洵屬無據，委無足採。
（四）又被告為警採集之尿液經送慈濟大學醫學院濫用藥物檢驗中心檢驗結果乃呈安
      非他命陽性反應，已如前述。而其同日為警所採之尿液經再送法務部調查局以
      「氣相層析質譜儀分析法」複驗結果，亦呈安非他命陽性反應，有該局（八九
      ）陸（一）自第00000000號檢驗通知書一紙在卷可證，揆諸首揭說明
      ，被告尿液中之安非他命陽性反應應非屬偽陽性反應，其於八十九年八月十日
      為警採尿前四日內之某時，確有施用安非他命之犯行，要可認定，其空言否認
      顯無可信。此外，被告前因施用毒品案件，經臺灣宜蘭地方法院裁定送強制戒
      治，期滿後據臺灣宜蘭地方法院檢察署檢察官起訴，由臺灣宜蘭地方法院於八
      十八年十月二十五日以八十八年度羅簡字第一五八號判處有期徒刑六月確定等
      情，有臺灣宜蘭地方法院檢察署刑案資料查註紀錄表及臺灣高等法院被告前案
      紀錄表各一份附卷可稽，原審循聲請人之聲請，依毒品危害防治條例第二十條
      第三項但書之規定，裁定將被告裁定令入戒治處所施以強制戒治，本院經核尚
      無不合，應予維持。
三、被告抗告意旨略以：被告採尿當時，由警員囑被告先行排尿入二空瓶，並先在相
    關文件、封籤上簽名捺指印，未當場在被告面前將該二瓶尿液以經被告捺指印之
    封籤密封瓶口，極有可能係警員誤將其他案件所採集之尿液，充作被告之尿液送
    驗。故該二瓶尿液中之一瓶送經慈濟大學醫學院濫用藥物檢驗中心初步篩檢，其
    結果呈安非他命陽性反應，惟因該瓶尿液於初步篩檢後已銷毀，無從再為複驗；
    又送請法務部調查局以「氣相層析質譜儀分析法」複驗，其結果雖呈安非他命陽
    性反應，惟因該瓶尿液上無被告指紋，自不能據以推斷係採集自被告之尿液，因
    認被告應無施用毒品之犯行云云。惟查，被告採尿檢驗之當時，並無其他人同時
    在場接受採尿程序，業據證人即宜蘭縣警察局羅東分局承辦警員吳耀民於另案調
    查中到庭結證稱屬實，被告辯稱採尿程續有瑕疵，委無足取。且無論送請，慈濟
    大學醫學院濫用藥物檢驗中心初步篩檢，或送請法務部調查局以「氣相層析質譜
    儀分析法」複驗之結果，其結果均呈安非他命陽性反應，揆諸首揭說明，被告尿
    液中之安非他命「陽性」反應應非屬「偽陽性」反應無疑，被告確有施用安非他
    命之犯行，至為明確。因此，被告抗告意旨，為無理由，應予駁回。
據上論斷，依刑事訴訟法第四百十二條條，裁定如主文。
中    華 民    國      九十    年        四      月        三十      日
                              臺灣高等法院刑事第二十二庭
                                  審判長法  官  許  正  順
                                        法  官  林  明  俊
                                        法  官  邱  同  印
右正本證明與原本無異。
不得再抗告。
                                        書記官  莊  昭  樹
中    華    民    國      九十    年       五       月        一        日


司法院資訊處製作；財團法人民間司法改革基金會備份。
